# 再次请教陈老师商誉问题

提问人：xun2010 时间：2011-03-03 23:18:03
最近年审中看见大家碰见许多企业合并问题，我也碰到了如下问题：
A企以100w收购B企40%股权，属于非同一控制下企业合并，B评估可辨认资产为 200 元，评估基准日为 2009 年 9 月 30 日，同时对B企进行单方面增资30w，增资完成后持有B51%股权。 并于 2010 年 6 月 30 日支付主要价款和变更登记，并以该日编制了合并报表，对2009 年10-2010年 6 月 30 日净资产进行了调整，调整后为220w，在编制合并报表中，增资行为能否算作分布购买行为？增资部分形成的溢价能否和收购溢价同样对待，确认为商誉，即合并资产负债表中的商誉能否确认为130-220*51%=17.8？

回答人：chenyiwei
取决于收购 40 ％股权和单方面增资两笔交易是否存在关联，即两者是否作为一个整体谈判确定，是否互为条件，同时实施（或者时间间隔很短）。如果存在关联的，则这两个交易步骤整体上构成一项非同一控制下的企业合并（注意不是分步购买）。如果不存在关联，经济上互相独立的两笔交易，则进一步考虑第一步取得 40 ％股权时是否即可控制B企业：如果收购 40 ％股权时即可控制B企业的，则收购 40 ％股权的交易构成一项企业合并，后续增资作为收购少数股权处理，即后续增资不会形成商誉；如果仅凭借第一步骤中取得的 40 ％尚不能控制B，增资完成后才控制B的，则按照分步购买实现的非同一控制下合并处理。